臺灣臺北地方法院刑事判決　　　　　　 100年度易字第2695號
公　訴　人　臺灣臺北地方法院檢察署檢察官
被　　　告　趙江梨玉
選任辯護人　洪士傑律師
上列被告因恐嚇等案件，經檢察官提起公訴（100年度偵字第167
93號），本院判決如下：
    主  文
趙江梨玉無罪。
    理  由
一、公訴意旨略以：被告趙江梨玉因與告訴人賴瑞華就房屋漏水
    修繕之支付費用問題所生爭執，心生不滿，竟基於恐嚇危害
    他人生命及公然侮辱他人名譽之犯意，於民國100年6月21日
    11時許，在臺北市中正區○○○路○段126巷1號本院臺北簡
    易庭外，公然對告訴人恫稱：妳再跟我要錢就找人殺妳；妳
    根本就是娼婦、瘋女人等語，致使告訴人心生畏懼。因認被
    告涉犯刑法第305條恐嚇危害安全及同法第309條第1項公然
    侮辱罪嫌。
二、按犯罪事實應依證據認定之，無證據不得認定犯罪事實，又
    不能證明被告犯罪或其行為不罰者，應諭知無罪之判決，刑
    事訴訟法第154條第2項、第301條第1項分別定有明文。次按
    認定不利於被告之事實，須依積極證據，茍積極之證據本身
    存有瑕疵而不足為不利於被告事實之認定，即應為有利於被
    告之認定，更不必有何有利之證據，而此用以證明犯罪事實
    之證據，猶須於通常一般人均不至於有所懷疑，堪予確信其
    已臻真實者，始得據以為有罪之認定，倘其證明尚未達到此
    一程度，而有合理性之懷疑存在，致使無從為有罪之確信時
    ，即應為無罪之判決，此有最高法院82年度台上字第163號
    判決、76年台上字第4986號、30年上字第816號等判例意旨
    可資參照。末按告訴人之告訴，係以使被告受刑事訴追為目
    的，是其陳述是否與事實相符，仍應調查其他證據以資審認
    ，亦據最高法院52年台上字第1300號判例闡釋甚明。
三、公訴人認被告涉有上開犯嫌，無非以被告之供述、告訴人賴
    瑞華、證人王超石之陳述等為其論據。
四、訊據被告趙江梨玉固坦承於100年6月21日11時許，至本院臺
    北簡易庭開庭時與告訴人相遇，惟堅詞否認有何恐嚇危害生
    命及公然侮辱之犯行，並辯稱：當日到簡易庭開庭，根本沒
    有和告訴人交談等語。經查：證人即告訴人賴瑞華固於100
    年7月1日報案當日警詢時指稱:被告說我如果再來跟他要錢
    ，『他就要找人殺我』，並且罵我是瘋女人、娼婦等語（參
    偵卷第11頁）;於100年7月9日第二次至警局製作筆錄時陳稱
    :被告對我說如果我再跟她要錢，『她要24小時找人殺我及
    找人問候我』，還罵我娼婦及瘋女人等語（參偵卷第6頁背
    面），及於偵查中陳稱:被告說如果我再跟他收修繕費，『
    就要找人殺我』，又說我是娼婦、瘋女人等語（參偵卷第23
    頁）。另證人王超石於100年7月9日於警詢作證時亦陳稱:被
    告說妳（賴瑞華）再向我要錢，『我就24小時找人殺你，問
    候你』;你這個娼婦等語（參偵卷第8頁背面），以及於偵查
    中結證稱:被告對告訴人說如果你再跟我要錢，我就找人殺
    你，你根本就是娼婦、瘋女人等語（參偵卷第23頁）在案。
    且經比對其二人之證詞，二人於警、偵訊之陳述幾無二致。
    然查:
  (一)證人賴瑞華嗣於本院審理時則結證稱:被告說你再來跟我要
    錢，『就找人殺你』，罵我娼婦、瘋女人;被告租給那個人
    ，是竹聯幫的，『被告說我再要錢，就叫那個人殺我』;第
    二次在簡易庭門口跟被告要錢，『被告才說要叫那個流氓來
    殺我』。被告的聲量不是很大聲，也不是很小聲等語（參本
    院100年12月19日審判筆錄第5、10、8頁）。證人賴瑞華前
    後之證詞，已非全然一致，是其所為之證詞，是否真實而可
    信，已非無疑。本院乃質之證人賴瑞華何以前後陳述不一，
    證人賴瑞華答稱:6月21日當天沒有講過24小時，那是在6月2
    1日前，第一次我跟流氓要錢，我不知道被告沒有住在6樓之
    1，我去敲門要錢，那個男的跑出來，作勢要戳我的眼睛，
    流氓就跟我說要24小時找人問候我，我當時是順便向警方報
    告，那一次王超石沒有去等語（參本院同前日筆錄第13頁）
    ，益徵證人賴瑞華於警詢時之指訴，已非全然屬實。果證人
    賴瑞華於本院審理時最後所為之上揭證詞為真，則被告在10
    0年6月21日11時許，於本院臺北簡易庭候訊時，既僅向告訴
    人嚇稱:如果再跟他收修繕費，就要找人殺我，說我是娼婦
    、瘋女人等語，並未曾提及要24小時找人殺告訴人，及找人
    問候告訴人等內容，則證人王超石在前揭時間，於本院臺北
    簡易庭候訊時，豈可能聽聞到被告對告訴人嚇稱:「我就24
    小時找人殺你，問候你」等言語，由此可見證人王超石於警
    詢證述之內容亦有重大之瑕疵。
  (二)依證人賴瑞華前揭證詞，被告在臺北簡易庭休息區外對其恐
    嚇時，其聲量不是很大聲，也不是很小聲等語。質之本院當
    日派在臺北簡易庭值班之法警黃彥萍於本院審理時結證表示
    :當天沒有人向其報案說有人恐嚇，那天也沒有發生令其印
    象深刻的事等語（參本院前揭筆錄第21、22頁）。由此推之
    ，果被告與告訴人曾在休息區外交談，其二人交談之音量應
    未達於引起本院值班法警注意之程度。復且，證人王超石於
    本院作證時，對於本院、公訴人及辯護人以正常聲音詢問其
    問題時，均無法清楚聽到提問人所問的問題，而必須坐近提
    問人旁，由提問人提高音量詢問，或由通譯人員至其耳邊大
    聲複誦問題，始能清楚詢問之內容並作答，此有前揭審判筆
    錄可參（參前揭筆錄第13、15、17、20 頁）。顯見證人王
    超石聽力之減損，已達影響一般人日常對話交談之程度。參
    之證人賴瑞華及王超石之證詞及各自於作證時所繪製之現場
    示意圖（附於本院卷），當時證人王超石是坐在本院簡易庭
    的當事人休息區內，被告與告訴人賴瑞華二人則站在休息區
    外，並非坐在證人王超石的身旁，該休息區並設有玻璃隔間
    ，果證人王超石及賴瑞華此部分之證詞均為真實，則以證人
    王超石在訊問時之重聽程度，縱被告曾與告訴人賴瑞華交談
    ，在被告沒有用很大音量之情況下，證人王超石能否清晰聽
    聞二人之交談內容，更非無疑問。
  (三)本院臺北簡易庭100年6月21日10時30分至12時間之監視錄影
    紀錄，因檔案僅保留1、2個月，已無保存檔案，業據本院依
    職權向本院法警室函調，經本院法警室以公務電話查復在案
    ，是本院亦已無從調取上揭期間之監視錄影紀錄以資查證。
  (四)綜上，本案證人賴瑞華之先後多次陳述不僅不完全一致，且
    依其於本院所為之證詞，其於警詢中所述:要24小時找人殺
    告訴人，及找人問候告訴人等內容，根本與被告無關。但證
    人賴瑞華竟於警詢時指訴被告曾對其為上述之恐嚇等言語，
    其證詞顯有嚴重瑕疵，則其所為其他部分證詞是否與事實相
    符，已有容疑之處。又證人王超石年已85歲，有明顯重聽之
    情況，且依前揭證人賴瑞華於本院審理時之證詞，被告當日
    根本未曾提及要24小時找人殺告訴人，及找人問候告訴人等
    言詞，然證人王超石竟於100年7月9日警局作出上述與證人
    賴瑞華於同日在警詢時指訴內容完全相同之證詞，益徵證人
    王超石於警詢之證詞顯然不實，並有附和證人賴瑞華證詞之
    虞。證人王超石之證詞，自不足佐為被告不利認定之依據。
    此外，復查無其他積極證據足資佐證告訴人之指訴內容為真
    實。既不能證明被告犯罪，基於罪疑有利被告之原則，揆諸
    前揭規定及說明，即應為被告無罪判決之諭知。
據上論斷，應依刑事訴訟法第284條之1、第301條第1項，判決如
主文。
本案經檢察官林妙蓁到庭執行職務。
中    華    民    國   100    年    12    月    30    日
                          刑事第八庭  法  官    李桂英
上正本證明與原本無異。
如不服本判決應於收受送達後10日內向本院提出上訴書狀，並應
敘述具體理由；其未敘述上訴理由者，應於上訴期間屆滿後20日
內向本院補提理由書（均須按他造當事人之人數附繕本）「切勿
逕送上級法院」。告訴人或被害人如對於本判決不服者，應具備
理由請求檢察官上訴，其上訴期間之計算係以檢察官收受判決正
本之日期為準。
                                      書記官    高心羽
中    華    民    國   100    年    12    月    30    日